【裁判字號】    98,上訴,305
【裁判日期】    980423
【裁判案由】    毒品危害防制條例
【裁判全文】
臺灣高等法院臺南分院刑事判決       98年度上訴字第305號
上  訴  人  臺灣臺南地方法院檢察署檢察官
上  訴  人
即  被  告  甲○○
                    （另案在臺灣臺南監獄臺南分監執行中）
選任辯護人  蘇新竹  律師
上列上訴人因被告違反毒品危害防制條例案件，不服臺灣臺南地
方法院九十七年度訴字第一八四三號中華民國九十八年一月十六
日第一審判決（起訴案號：臺灣臺南地方法院檢察署九十七年度
營偵字第一○九七號），提起上訴，本院判決如下：
    主  文
原判決關於科刑部分撤銷。
甲○○販賣第一級毒品，共陸罪，均累犯，各處有期徒刑拾伍年
陸月，及各如附表所示之物均沒收（販賣第一級毒品所得部分，
如全部或一部不能沒收時，以其財產抵償之）。應執行有期徒刑
拾陸年陸月，扣案之摩托羅拉牌三八八C型行動電話壹具（話機
序號：000000000000000號，含電話號碼000
0000000號之SIM卡壹片）沒收；未扣案之販賣第一級毒
品所得新臺幣伍仟元均沒收，如全部或一部不能沒收時，以其財
產抵償之。
其餘上訴駁回。
    事  實
一、甲○○曾犯傷害、妨害自由、殺人未遂、竊盜、賭博、違反
    麻醉藥品管理條例、恐嚇等罪，所犯違反毒品危害防制條例
    之施用第一級毒品案件，經臺灣臺南地方法院以九十五年度
    訴字第七四九號判處有期徒刑八月確定，嗣減刑為四月，於
    民國九十六年七月十六日執行完畢。詎仍不知悔改，明知海
    洛因係毒品危害防制條例第二條第二項第一款所定之第一級
    毒品，不得非法販賣，竟基於販賣第一級毒品海洛因（下稱
    海洛因）牟利之犯意，於附表所示之時間、地點，以附表所
    示之交易方式，將數量、價格如附表所示之海洛因販賣予丁○○、丙○○、戊○○三人，共計六次，每次販賣毒品所得
    均如附表所示（均未扣案）。嗣於九十七年六月二十二日上
    午，員警據報前往行政院衛生署新營醫院前查緝毒品交易，
    於當日上午九時二十五分許，目睹甲○○與丙○○交易過程
    ，因不及攔查甲○○，乃尾隨丙○○至臺南縣新營市○○○
    街與民族路口，對丙○○進行攔查，當場扣得丙○○向甲○○購入之海洛因二小包（毛重二‧二公克，淨重○○．八公
    克，丙○○所犯持有第一級毒品海洛因犯行，業經臺灣臺南
    地方法院以九十七年度簡字第二七六六號判處拘役五十九日
    確定）。丙○○供承係丁○○介紹其與甲○○認識，員警乃
    再度前往丁○○住處進行查緝，並於臺南縣後壁鄉嘉南大圳
    旁產業道路，當場查獲當時正在施打海洛因之丁○○（另案
    偵辦）。至當日下午一時三十分許，員警前往甲○○位在臺
    南縣新營市○○路一六一之二號住處查訪，並經甲○○同意
    對其進行搜索，當場查扣其所有供其販賣第一級毒品海洛因
    所用之摩托羅拉牌三八八C型行動電話一具（話機序號：0
    00000000000000號，含電話號碼00000
    00000號之SIM卡一片）。嗣員警對甲○○詢問時，適
    戊○○撥打甲○○所有，業經員警查扣之上開行動電話，員
    警經甲○○之同意代為接聽，戊○○於電話中表示欲購買海
    洛因，隨即為警查獲。
二、案經臺南縣警察局新營分局報請臺灣臺南地方法院檢察署檢
    察官偵查起訴。
    理  由
甲、程序部分：
一、按被告以外之人於審判外之言詞或書面陳述，除法律有規定
    者外，不得作為證據，刑事訴訟法第一百五十九條第一項固
    定有明文。惟被告以外之人於審判外之陳述，雖不符刑事訴
    訟法第一百五十九條之一至第一百五十九條之四規定，而經
    當事人於審判程序同意作為證據，法院審酌該言詞陳述或書
    面陳述作成時之情況，認為適當者，亦得為證據；當事人、
    代理人或辯護人於法院調查證據時，知有第一百五十九條第
    一項不得為證據之情形，而未於言詞辯論終結前聲明異議者
    ，視為有前項之同意，同法第一百五十九條之五亦有明文。
    又被告以外之人於偵查中向檢察官所為之陳述，除顯有不可
    信之情況者外，得為證據；為同法第一百五十九條之一第二
    項所規定；同法第一百五十八條之三復規定：「證人、鑑定
    人依法應具結而未具結者，其證言或鑑定意見，不得作為證
    據」，其立法理由乃在擔保該證言或鑑定意見，係據實陳述
    或公正誠實之可信性。
二、查證人丁○○、丙○○、戊○○三人於警詢中所為之陳述，
    均屬被告以外之人於審判外所為之陳述，且無刑事訴訟法第
    一百五十九條之二、之三、之五各條所列得為證據之情形，
    被告於原審及本院均爭執其無證據能力，依前引刑事訴訟法
    第一百五十九條第一項之規定，不得作為證據。
三、又本案之非供述證據等屬於被告以外之人於審判外之書面陳
    述，被告、辯護人與檢察官迄至本院辯論終結時，均未爭執
    無證據能力；本院審酌各該審判外書面作成時之情況，製作
    當時之過程、內容、功能等情況，其取得並無違法情形，具
    備合法可信之適當性保障，經綜合判斷，與本件犯罪待證事
    實，具有關連性，核無可信度明顯過低之情事，認具適當性
    ，均得作為證據。另證人張金全、丁○○、丙○○、戊○○
    等人於偵查中證述之詞，係屬於偵查中向檢察官所為之陳述
    ，雖屬傳聞證據，惟現階段刑事訴訟法規定，檢察官代表國
    家偵查犯罪、實施公訴，依法有訊問被告、證人及鑑定人之
    權，實務運作時，檢察官於偵查中向被告以外之人所取得之
    陳述，原則上均能遵守法律規定，不致違法取供，且經法定
    具結程序以擔保其證言之可信性，其可信度極高，被告並未
    提出有何顯不可信之情形，是證人張金全、丁○○、丙○○
    、戊○○等人於偵查中之證言，自得為證據。
四、被告甲○○雖供述：伊之警訊筆錄是警察說別人都說出來，
    要伊要配合，叫伊坦白講，不然要判很重，伊才作筆錄云云
    ，然被告之警詢中之陳述，業據被告於原審準備程序及審理
    時已不爭執其證據能力（見原審卷五五、二三五頁），且依
    被告前揭所述，均屬警員合法偵詢方法，復無刑求情事（見
    本院九十八年三月二十日準備程序筆錄第六頁），難謂有何
    出於強暴、脅迫、利誘、詐欺、疲勞訊問、違法羈押或其他
    不正之方法所取得，且與事實相符（詳如後述），自得為證
    據。
乙、實體部分：
壹、有罪部分：
一、訊據上訴人即被告甲○○固坦承曾於附表編號1至6所示之時
    間、地點，將海洛因交予附表所示之丁○○、丙○○、戊○○三人，但矢口否認有何被訴販賣海洛因之犯行，辯稱：伊
    係與丁○○、丙○○、戊○○三人合資購買海洛因施用，並
    非販賣，又伊於九十七年六月上旬某日與丙○○合資購買海
    洛因時，丙○○係出資五百元，並非一千元；且伊與戊○○
    合資購買海洛因二次，其中一次曾因上游藥頭所交付者並非
    海洛因，而係糖，伊因此退款予戊○○；伊與丙○○係透過
    丁○○之介紹，於伊住處相識，因伊與丙○○均有施用毒品
    之習慣，乃共同出資購買毒品；九十七年六月二十二日事發
    當日，伊與丙○○相約同去購買毒品，於醫院各出資一千元
    ，兩人同至醫院車庫找伊認識之藥頭，藥頭在車上並未下車
    ，由伊出面與藥頭交易，而丙○○則在附近等待，交易完成
    後藥頭先行離去，兩人分食購買之毒品，本案查獲員警所見
    情節，乃伊與丙○○合資購買毒品後均分過程，並非販賣過
    程；又本案並無其他諸如電子秤、分裝袋、帳冊等物品扣案
    以資佐證伊有販賣毒品之行為，且九十七年六月二十二日警
    方逮捕伊時，除搜索伊身體外，亦曾至伊住處搜索，但並無
    所獲，倘丙○○所證情節屬實，何以伊遭逮捕後，並未搜得
    伊販毒所得之現金，足證伊無販賣毒品云云。
二、經查：
(一)被告甲○○於附表所示時間、地點，以附表所示交易方式將
    如附表所示數量之海洛因交付丁○○、丙○○、戊○○三人
    ，及收取附表所示金額之事實，業據證人丁○○、丙○○、
    戊○○三人於偵查及原審審理中證述明確（證人丁○○部分
    ，見偵查卷第七至八頁、原審卷第二○三至二○六、二一○
    頁；證人丙○○部分，見偵查卷第五四頁、原審卷第二一六
    至二二一頁；證人戊○○部分，見偵查卷第五五頁、原審卷
    第二二二至二二七頁），核與原審調取之電話號碼0000
    000000號行動電話通聯紀錄所示被告與證人丙○○、
    戊○○二人間通聯紀錄相符（見原審卷第九二、九三、九四
    、一三八、一四九頁）；而被告於九十七年六月二十二日上
    午九時二十五分在行政院衛生署新營醫院門口與證人丙○○
    間交易海洛因之過程，為現場埋伏員警目睹，但因攔查不及
    ，乃尾隨丙○○至臺南縣新營市○○○街與民族路口，始對
    丙○○進行攔查，並扣得丙○○所持有之海洛因二小包（毛
    重二‧二公克，淨重○．○八公克）之事實，亦據證人即現
    場埋伏員警張金全於偵查中具結證述明確（見偵查卷第五三
    至五四頁），即被告亦坦承於附表所示時間、地點將如附表
    所示數量之海洛因交付丁○○、丙○○、戊○○三人，並收
    取附表編號3、4、6所示之金額，及收取丁○○五百元幾次
    之金額等情不諱（見警卷三頁、原審卷五七頁、偵查卷二一
    、二二、七五頁，本院九十八年三月二十日準備程序筆錄第
    二頁），並有證人張金全出具之職務報告書（見警卷第三五
    頁）、臺灣臺南地方法院九十七年度簡字第二七六六號刑事
    簡易判決書、臺灣臺南地方法院檢察署檢察官九十七年度營
    偵字第一三九六號聲請簡易判決處刑書各一份在卷可稽（見
    偵查卷第八一至八二頁、原審卷第一九四頁）。此外，復有
    被告所有之摩托羅拉牌三八八C型行動電話一具（話機序號
    ：000000000000000號，含電話號碼000
    0000000號之SIM卡一片）扣案及照片五幀在卷可資
    佐證（見警卷第六二至六四頁）。上開判決已認定丙○○犯
    持有第一級毒品罪，並將其持有之海洛因二包（合計淨重○
    ．○八公克、空包裝總重○．五五公克；合計含袋重二．二
    公克）予以沒收銷燬、沒收等語，足見被告所販賣交付予丙○○等人毒品，確係第一級毒品海洛因無訛。
(二)被告雖以前揭情詞置辯，然查：
  1.證人丁○○、丙○○、戊○○確分別於上揭時地向被告購買
    海洛因，並無被告所辯合資購買海洛因情事，業據證人丁○○於偵查中具結證稱：伊於九十七年六月八日、同年月十五
    日兩度向被告購買海洛因，購買時間均為週日，地點均係在
    被告住處旁巷弄內，且均以公共電話予被告聯繫購買海洛因
    事宜，每次購買之價格均為五百元（見偵查卷第八頁）；於
    偵查中亦明確證稱：「（你是否跟甲○○購買毒品，還是與
    甲○○合資購買毒品）我是跟甲○○購買毒品」（見偵查卷
    第八頁）等語；及證人丙○○於偵查中明確證稱：「我是跟
    甲○○購買毒品，我從未跟甲○○合資買毒品」（見偵查卷
    第十三頁）；於原審審理時亦證稱：伊於九十七年六月二十
    二日為警查獲時持有之海洛因二包，均係當日上午九時許在
    行政院衛生署新營醫院前向被告購買，價格為一千元；因伊
    當時前往醫院喝美沙酮，自醫院走出時，被告對伊表示其有
    東西，問伊要否，伊表示有一千元，被告乃當場直接交付海
    洛因二包，全部交易過程均係在現場直接完成，被告並未離
    開，亦未帶伊接洽藥頭；另九十七年六月二十二日前兩個禮
    拜，伊亦在被告住處門口以一千元之價格購買海洛因，當時
    伊係以伊所持用之電話號碼0000000000號行動電
    話撥打被告持用之行動電話，於電話中詢問被告現在何處，
    被告乃告知在伊住處樓下等候，雙方於電話中均未提及欲購
    買海洛因及購買數量，伊抵達被告住處樓下後，伊與被告乃
    當場交付海洛因及價金，被告並未表示其要向他人拿取海洛
    因，或與伊合資購買之意等語（見原審卷第二一六至二一九
    頁）。則依證人丙○○上開證詞，被告未曾對證人丙○○表
    示欲合資購買海洛因之意，且九十七年六月二十二日為警查
    獲當日，亦無帶領證人丙○○前往接洽藥頭情事。被告辯稱
    合資購買云云，顯屬無據。另證人戊○○於原審審理中證稱
    ：伊平日係以電話與被告聯絡購買海洛因事宜，曾二度向被
    告購買海洛因，每次均以一千元之價格購買一包；購買方式
    係在電話中向被告表示要東西，然後約定時間、地點；交易
    地點均係約在被告住處樓下，且與被告見面後，兩人均當場
    將價金及海洛因直接交付，被告未曾對伊表示要前往他處調
    貨或與伊合資購買；被告販賣之海洛因品質不佳，但伊未曾
    打電話對其抱怨，被告亦未曾退款等語（見原審卷第二二二
    至二二三、二二六頁）。則被告辯稱係與證人戊○○合資購
    買海洛因，且曾因購得之海洛因品質不佳，將款項退還戊○○，均與證人戊○○之證詞相左，所辯情節亦難採信。
  2.再者，依證人丙○○、戊○○二人所證情節，其二人向被告
    購買海洛因時，不論係透過電話與被告聯絡，抑或如證人丙○○所證，被告於行政院衛生署新營醫院門口兜售之情形，
    其等與被告間對話內容，均僅詢問有無「東西」，或詢問被
    告所在地點後，雙方即可明瞭相互真意係進行海洛因買賣事
    宜，且購買之數量及價金，一律至交易現場後再行表示，未
    有在電話中先行告知者。佐以證人丁○○於原審審理中，就
    其與被告間買賣海洛因之過程，亦證稱：伊係以公用電話撥
    打被告持用之行動電話詢問購買海洛因事宜，於電話中僅詢
    問被告「是否方便」，被告即可瞭解伊要施用海洛因，雙方
    即約定時間、地點進行交易，而購買數量則係至約定地點後
    再行告知被告等語（見原審卷第二○四、二一一頁），顯見
    被告販賣海洛因予他人，已有形成固定之交易模式，不需特
    別言明買賣之詳細內容。倘證人丁○○、丙○○、戊○○三
    人果有與被告合資購買毒品之情形，則各該證人之資力及其
    等當時所需海洛因之數量，每每有極大差異，衡情應於決定
    是否合資前，就各自出資之金額、購買之數量、對分成數先
    行商討，自無透過固定模式而循例「合資」之理。且每人需
    用海洛因之劑量及次數不一，被告焉有等待丁○○等人每次
    需用海洛因時，均為合資購買毒品，被告辯稱合資購買，顯
    為避就之詞，實難憑採。
(三)雖證人丁○○於原審審理時證稱：其第一次向被告購買海洛
    因時，因被告於交易現場表示沒有海洛因，並告知欲「公家
    買」，乃騎乘機車離開現場，約五分鐘後返回，並直接將五
    百元數量之海洛因一包交付云云（見原審卷第二一一至二一
    四頁）。然：
  1.證人丁○○於偵查中，明確表示向被告購買海洛因，已如前
    述，則其於原審審理中所稱「公家買」云云，是否屬實，已
    有可疑。且證人丁○○於原審審理中，初證稱：伊於九十七
    年六月二十二日上午九時許向被告購買海洛因時，被告表示
    「公家買」，但並未表示出資金額，被告要伊在現場等候，
    約五分鐘後，被告乃將分裝五百元數量之海洛因交付（見原
    審卷第二○六至二○七頁）；然其嗣後又改稱：其與被告三
    次交易海洛因（即起訴書所指九十七年六月八日、十五日、
    二十二日），其中第一次係合資公家買之情形，其餘二次被
    告則係當場將海洛因交付（見原審卷第二一二頁）各云云。
    則證人丁○○初證稱其於九十七年六月二十二日為警查獲當
    日所施用之海洛因係與被告合資購買，其後又改稱九十七年
    六月八日係與被告合資購買海洛因，所證合資購買之時間，
    前後不一，益證其證稱合資，為不足採。
  2.況，證人丁○○雖證稱曾與被告合資購買海洛因云云，但其
    另證稱：伊之所以知悉與被告合資購買海洛因，係因被告如
    此表示，且於合資購買情形，伊需於交易現場等待約五分鐘
    ，而直接向被告購買，則無需等待，被告可直接將海洛因當
    場交付；惟於被告表示合資購買情形，伊對被告究係向何人
    購買、被告出資金額、購入海洛因之數量，亦不知悉，且被
    告亦係直接持分裝為五百元一包之海洛因交付，並無現場分
    裝情事（見原審卷第二一三至二一四頁）。則依證人丁○○
    上開證詞，被告既未當場將購得之海洛因分裝，亦未將海洛
    因來源、其個人出資金額、合計購買海洛因之數量等事項告
    知丁○○，是丁○○全無任何管道可知悉被告究竟有無共同
    出資。即便被告確曾告知丁○○合資情事，亦屬被告片面托
    詞，已難逕為有利被告之認定。至證人丁○○證稱：伊與被
    告見面後，被告需另至他處取貨等情，即便屬實，然倘被告
    確係與丁○○合資購買海洛因施用，衡情大可與丁○○一同
    前往向藥頭購買海洛因後當場分配，並將藥頭介紹予丁○○
    ，以便其日後自行向藥頭購買，殊無要求丁○○在現場等候
    ，而刻意隱瞞海洛因來源之理。則被告對丁○○隱瞞海洛因
    來源，所圖者無非壟斷貨源，避免施用海洛因者直接與其上
    游藥頭接觸，而減損伊所能賺取之利益，由此益證被告確有
    販賣海洛因之犯行，空言辯稱合資購買，要無可採。
  3.另被告雖於原審審理時聲請傳訊證人乙○○到庭為證，而證
    人乙○○於原審審理中，證稱曾受證人丁○○之託將其載往
    被告住處，在被告住處客廳內，見丁○○與被告各出資五百
    元，被告遂與其等一同下樓，並撥打公用電話等情（見原審
    卷第二二八至二三三頁），但乙○○對於丁○○前往被告住
    處之目的、丁○○與被告二人當時談話內容、其二人各出資
    五百元之用途以及被告撥打公用電話之通話內容，均證稱不
    知（見原審卷第二二八、二三○至二三二頁），且證人乙○○明確證稱：未曾聽聞合資購買之類之話語，而被告下樓撥
    打公用電話之過程，因當時伊與被告相隔一段距離，故未看
    見是否另有他人與被告會面，又伊搭載證人丁○○返回其住
    處時，亦未見丁○○攜帶何種物品等語（見原審卷第二三一
    至二三三頁）。則證人乙○○既不知被告與丁○○各出資五
    百元作何用途，亦未見被告與丁○○確有因此取得海洛因，
    自不能僅以上開證詞，遽認被告確有與丁○○合資購買海洛
    因情事，證人所證情節，不足為有利於被告之認定。
  4.又辯護人辯護意旨以：本案並無其他諸如電子秤、分裝袋及
    販賣款項、帳冊等物品扣案可資佐證被告有販賣海洛因之行
    為，且九十七年六月二十二日警方逮捕被告時，除搜索被告
    身體外，亦曾至被告住處搜索，但並無所獲。倘證人丙○○
    所證情節屬實，何以被告遭逮捕後，並未搜得其販毒所得之
    現金，足證被告所辯並非卸責之詞等語。惟電子秤、分裝袋
    或帳冊等物品雖為販賣毒品案件所常見，但毒品販賣型態各
    異，此等物品本非販賣毒品所必需，自不能以現場未查扣上
    開物品之事實，逕認被告無販賣毒品情事。又現金之流通性
    極高，而被告自九十七年六月二十二日上午九時二十五分許
    將海洛因販賣予丙○○之時起，迄其為警於同日下午一時三
    十分許查獲時止，已經過四小時，縱其於此段期間內，將其
    販賣海洛因予丙○○所得之一千元花用殆盡，亦難謂與常情
    有違，是亦不能以被告未曾遭警查獲販毒所得，逕認被告無
    販賣海洛因犯行。
(四)末按海洛因有其獨特之販售通路及管道，品質精純不一，復
    無公定價格，而各次買賣之價量，每每隨雙方關係之深淺、
    購買者之資力、需求量及對行情之認知、毒品來源是否充裕
    、查緝鬆嚴、購買者被查獲時供出交易對象之可能風險評估
    等，異其標準，非可一概而論。而海洛因為政府嚴格查緝之
    違禁物，物稀價昂，取得不易，且販賣毒品，刑責甚重，若
    無利可圖，被告自無甘冒遭查獲之風險，多次販賣海洛因予
    丁○○、丙○○、戊○○三人之理。且被告於警詢及偵查中
    ，迭次坦承伊為丁○○、丙○○、戊○○三人取得海洛因，
    藥頭會多一點海洛因給伊，可賺取走路工之利益（見警卷第
    九、十頁、偵查卷二一頁），益證被告確有藉販賣海洛因獲
    利之意圖，至為顯明。
(五)至於被告販賣海洛因予丁○○、丙○○、戊○○三人之次數
    暨販賣海洛因之利得，依證人三人於原審審理中所為之證詞
    ，本院認定被告各自販賣海洛因所得之金額，均如附表所示
    。雖起訴檢察官依證人丙○○於偵查中之證詞，認被告就附
    表編號3所示販賣海洛因犯行，僅獲取販毒所得五百元，而
    被告就此亦辯稱當時丙○○僅交付五百元云云。然證人丙○○於原審審理時明確證稱：該次購買海洛因之價格確定為一
    千元（見原審卷第二一七頁），而質諸其何以於偵查及原審
    審理中所證數額有異，證人丙○○證稱：「一千元才是正確
    」、「（為何肯定是一千元？）因為我每次向被告買，都是
    用一千元買」（見原審卷第二二一頁）。則證人丙○○既已
    表明其於偵查中所證述之數額有誤，自應以其於原審審理中
    證述之金額，認定被告販賣海洛因之利得。被告以證人丁○○先前於偵查中所證述之錯誤金額，辯稱僅收取五百元云云
    ，並非可取。
(六)綜上各節，本案事證明確，被告販賣海洛因犯行已堪認定，
    應依法論科。被告甲○○於本院準備程序時請求傳喚證人丁○○、乙○○二人，訊問乙○○，其有看到伊和丁○○一起
    去買，訊問丁○○，伊和其一起購買海洛因二次等云。按證
    人已由法官合法訊問，且於訊問時予當事人詰問之機會，其
    陳述明確別無訊問之必要者，不得再行傳喚。刑事訴訟法第
    一百九十六條定有明文。查證人丁○○、乙○○均經原審合
    法訊問，且於訊問時予當事人詰問之機會，丁○○關於其向
    被告購買海洛因經過，業據丁○○、乙○○陳述在卷，核無
    再行傳喚之必要。
三、按海洛因屬毒品危害防制條例第二條第二項第一款所列之第
    一級毒品，被告販賣海洛因予丁○○、丙○○、戊○○各二
    次共計六次，所為均係犯毒品危害防制條例第四條第一項販
    賣第一級毒品罪。被告販賣海洛因時持有海洛因之低度行為
    ，為販賣之高度行為所吸收，不另論罪。次按所謂「集合犯
    」，係指立法者所制定之犯罪構成要件中，本即預定有數個
    同種類行為而反覆實行之犯罪而言。故是否為集合犯之判斷
    ，客觀上應斟酌法律規範之本來意涵、實現該犯罪目的之必
    要手段、社會生活經驗中該犯罪必然反覆實行之常態及社會
    通念等；主觀上則視其反覆實施之行為是否出於行為人之單
    一犯意，並秉持刑罰公平原則，加以判斷之。稽以行為人販
    賣毒品之原因，不一而足，其多次販賣毒品之行為，未必皆
    出於行為人之一個犯意決定；且觀諸毒品危害防制條例第四
    條第一項販賣毒品罪之構成要件文義，實無從憑以認定立法
    者本即預定該犯罪之本質，必有數個同種類行為而反覆實行
    之集合犯行。再者，修正後刑法業刪除連續犯之規定，多次
    販賣第一、二級毒品之犯行，依社會通念，修法後應認為數
    罪之評價，始符刑罰公平原則。從而，販賣毒品罪，難認係
    集合犯（最高法院九十七年度臺上字第一九三三、一四○○
    、一○六○號判決意旨參看）。參酌本案被告販賣第一級毒
    品之對象，如上開事實欄所述，異時、異地且異其對象之交
    易模式，依社會通念，殊難認以評價為一罪為適當，自不得
    認僅成立包括一罪。則被告上開販賣第一級毒品罪（共六罪
    ），犯意各別，行為互異，應予分論併罰。被告所犯違反毒
    品危害防制條例之施用第一級毒品案件，經臺灣臺南地方法
    院以九十五年度訴字第七四九號判處有期徒刑八月確定，嗣
    減刑為四月，於九十六年七月十六日執行完畢，有臺灣高等
    法院被告前案紀錄表在卷可按，其於前開有期徒刑之執行完
    畢後五年內，故意再犯本案有期徒刑以上之罪，為累犯，但
    被告所犯毒品危害防制條例第四條第一項之販賣第一級毒品
    罪，其法定本刑中死刑、無期徒刑部分依法均不得加重，爰
    僅就罰金刑部分加重其刑。檢察官認被告明知丙○○已經在
    戒毒，仍兜售毒品，惡行重大，無足堪憫恕情形，不適用刑
    法第五十九條云云，然查被告雖有前述販賣第一級毒品犯行
    ，然依現有證據所能認定，被告販賣之對象僅證人丁○○、
    丙○○、戊○○三人，次數合計六次，販毒所得合計五千元
    ，其次數及所得不多，被告自身有施用毒品惡習，業據被告
    於警詢中自承在卷（見警卷第四頁），則被告販賣海洛因無
    非為籌措自身施用毒品所需花費，被告惡性及犯罪情節實與
    大量走私進口或長期販賣毒品之坊間大盤販毒者有別。然販
    賣第一級毒品罪之法定最低刑度為無期徒刑，而被告前揭犯
    罪情狀，相較於上開法定最低刑度，認縱量以最低之刑，於
    客觀上足以引起一般同情而有法重情輕之情，足見被告犯罪
    情狀，顯堪憫恕，爰依刑法第五十九條之規定，減輕其刑。
    並依法先加後減之。
四、原審以被告甲○○此部分販賣第一級毒品，罪證明確，因予
    論罪科刑，固非無見。惟查：修正後刑法業刪除連續犯之規
    定，多次販賣第一級毒品之犯行，依社會通念，修法後應認
    為數罪之評價，已如上述，原判決認被告販賣第一級毒品六
    次，應包括予以評價為一集合犯，而論以一罪，容有未洽。
    被告上訴意旨否認販賣海洛因，指摘原判決不當，為無理由
    ，公訴人上訴意旨認本件不應成立集合犯，則為有理由，應
    由本院將原判決科刑部分撤銷改判。爰審酌被告貪圖犯毒利
    得，竟販賣海洛因予他人，所為對國民身心健康及社會秩序
    危害至鉅，惟販毒之次數六次、販毒所得合計五千元，次數
    及金額均不多等一切情狀，各量處有期徒刑十五年六月，並
    定其應執行之刑有期徒刑十六年六月。扣案被告所有之摩托
    羅拉牌三八八C型行動電話一具（話機序號：000000
    000000000號，含電話號碼0000000000
    號之SIM卡一片），乃被告所有供證人丁○○、丙○○、戊○○三人以附表編號1至5方式與其聯絡購買海洛因所用之物
    ，據證人丁○○、丙○○、戊○○三人到庭證述明確，應依
    毒品危害防制條例第十九條第一項之規定宣告沒收；又上開
    行動電話既經扣案，即無不能沒收而追徵價額之問題。另被
    告販賣海洛因之次數為六次，販毒所得各如附表所示，合計
    五千元，亦詳如前述，此項販毒所得雖未扣案，均應依毒品
    危害防制條例第十九條第一項宣告沒收，如全部或一部不能
    沒收時，以其財產抵償之。至員警查獲證人丁○○時，所扣
    得其所有之毒品海洛因二包，並非被告所持有之違禁物，而
    係被告販賣已交付予丁○○所持有，爰不另為沒收銷燬之諭
    知。
貳、無罪部分：
一、公訴意旨另以：被告甲○○於九十七年六月二十二日上午九
    時四十分許，由丁○○以公用電話聯絡後，乃在其位於臺南
    縣新營市○○路一六一之二號住處旁巷弄內，以五百元之價
    格，販賣海洛因一包予丁○○，因認被告此部分亦涉犯毒品
    危害防制條例第四條第一項之販賣第一級毒品罪嫌。
二、訊據被告甲○○堅決否認有何公訴意旨所指此部分販賣海洛
    因犯行，辯稱：伊於九十七年六月二十二日上午並未將海洛
    因交予丁○○等語。另辯護意旨則以：被告應無可能於九十
    七年六月二十二日上午九時二十五分至九時四十分不及半小
    時之時間內，將海洛因販售予丙○○及丁○○二人，且依被
    告所持用之0000000000號行動電話通聯紀錄所示
    ，被告持用之上開行動電話於九十七年六月二十二日上午八
    時至十時期間，均未有與任何市內電話通話之紀錄，顯見證
    人丁○○此部分證詞不實，自不能僅憑丁○○之證詞逕為不
    利於被告之認定；檢察官上訴主張證人有以他法與被告聯繫
    之可能性，因此應認定被告有販賣給丁○○，然此種推測之
    理由，應不得作為被告犯罪之證據等語。
三、按犯罪事實應依證據認定之，無證據不得認定犯罪事實；又
    不能證明被告犯罪者，應諭知無罪之判決，刑事訴訟法第一
    百五十四條第二項、第三百零一條第一項定有明文。又「新
    修正刑事訴訟法第一百五十四條證據裁判主義之規定，乃揭
    櫫國際公認之刑事訴訟無罪推定原則，為修正刑事訴訟法保
    障被告人權之重要指標，法院自應嚴守此一原則，在檢察官
    所舉證據及法院依法定職權調查所得之證據，足以證明被告
    有罪之前，自應推定其無罪。若所得證據其為訴訟上之證明
    ，尚未達於通常一般人均不致有所懷疑，而得確信其為真實
    之程度者，自不能為有罪之認定，此為上開無罪推定原則之
    當然闡釋，自不能因犯罪之調查難易不同而有異，其理甚明
    。」最高法院九十三年度台上字第六七五○號判決意旨可資
    參照。
四、本件公訴人認被告涉有上開販賣海洛因犯行，無非以證人丁○○之證詞，及臺灣臺南地方法院檢察署檢察官九十七年度
    營偵字第二九○號起訴書一份，為其主要之論據。
五、經查：
(一)本件證人丁○○於偵查及原審審理中，雖均證稱：其於九十
    七年六月二十二日上午九時許，以公用電話撥打被告持用之
    電話號碼0000000000號行動電話與被告聯絡後，
    在臺南縣新營市○○路一六一之二號被告住處旁巷弄內，向
    被告購買價格五百元之海洛因一包云云（見偵查卷第八頁、
    原審卷第二○四至二○七頁）。惟被告所持用之上開行動電
    話自九十七年六月二十二日上午六時五十二分起至十時十分
    止，均無任何市內電話撥打上開行動電話之通聯紀錄，此有
    原審依指定辯護人之聲請調取被告所持用之0000000
    000號行動電話通聯紀錄在卷可稽（見原審卷第一五一至
    一五二頁）。則證人丁○○證稱其於九十七年六月二十二日
    上午九時許以公用電話撥打被告所持用之上開行動電話向伊
    購買海洛因云云，即與卷附被告上開行動電話通聯紀錄不符
    。至被告於警詢時自白丁○○有打電話給他，只是問他吃飽
    沒而已云云，已為被告於本院所否認，辯稱可能記錯等語，
    且與上述通聯記錄不符，被告於警詢時復未坦承丁○○係何
    時來電，揆諸前引最高法院判決意旨，自不能僅以證人丁○○所為上開證詞，逕為不利於被告之認定。
(二)至公訴人所引臺灣臺南地方法院檢察署檢察官九十七年度營
    毒偵字第二九○號起訴書一份（見偵卷第七八至七九頁），
    此充其量僅能證明證人丁○○於為警查獲當日，確有施用海
    洛因之事實，然其所施用之海洛因是否確為其自被告處購得
    ，仍無從僅以上開起訴書之記載逕為不利於被告之認定。
(三)綜上所述，本件公訴人認被告於九十七年六月二十二日上午
    九時許，有販賣海洛因予證人丁○○，除毒品買受人即證人
    丁○○之指證外，別無其他證據可資補強，揆諸前引最高法
    院判決意旨，此部分應認為不能證明被告犯罪。
六、原審就此部分因而諭知被告無罪，並無不合。檢察官上訴意
    旨仍執前詞指摘原判決此部分諭知被告無罪為不當，非有理
    由，應予駁回。
據上論斷，應依刑事訴訟法第三百六十八條、第三百六十九條第
一項前段、第三百六十四條、第二百九十九條第一項前段，毒品
危害防制條例第四條第一項、第十九條第一項，刑法第十一條、
第四十七條第一項、第五十九條、第五十一條第五款，判決如主
文。
本案經檢察官郭珍妮到庭執行職務。
中    華    民    國    98    年    4     月    23    日
                  刑事第四庭    審判長法  官  吳志誠
                                      法  官  陳珍如
                                      法  官  高明發
以上正本證明與原本無異。
如不服本判決應於收受送達後10日內向本院提出上訴書狀，其未
敘述上訴理由者，並得於提起上訴後10日內向本院補提理由書（
均須按他造當事人之人數附繕本）「切勿逕送上級法院」。
                                      書記官  歐貞妙
中    華    民    國    98    年    4     月    24    日
附錄本案論罪科刑法條全文
毒品危害防制條例第4條：
製造、運輸、販賣第一級毒品者，處死刑或無期徒刑；處無期徒
刑者，得併科新臺幣1千萬元以下罰金。
製造、運輸、販賣第二級毒品者，處無期徒刑或7年以上有期徒
刑，得併科新臺幣7百萬元以下罰金。
製造、運輸、販賣第三級毒品者，處5年以上有期徒刑，得併科
新臺幣5百萬元以下罰金。
製造、運輸、販賣第四級毒品者，處3年以上10年以下有期徒刑
，得併科新臺幣3百萬元以下罰金。
製造、運輸、販賣專供製造或施用毒品之器具者，處1年以上7
年以下有期徒刑，得併科新臺幣1百萬元以下罰金。
前五項之未遂犯罰之。
┌─────────────────────────────────────────┬─────────┐
│【附表】                                                                          │                  │
├─┬─────┬────┬───────┬───┬────────────────┼─────────┤
│編│交易時間  │交易地點│交易數量及金額│交  易│     交    易    方    式       │應沒收之物        │
│號│          │        │              │對  象│                                │                  │
├─┼─────┼────┼───────┼───┼────────────────┼─────────┤
│ 1│97年6月8日│被告位在│第一級毒品海洛│丁○○│丁○○以公用電話撥打甲○○所持用│扣案之摩托羅拉牌三│
│  │          │臺南縣新│因 1小包，金額│      │之0000000000號行動電話，表示欲購│八八C型行動電話壹 │
│  │          │營市中山│新臺幣（下同）│      │買第一級毒品海洛因，經甲○○應允│具（機序號：三五○│
│  │          │路161之2│5百元         │      │後，雙方於電話中相約於前揭地點見│000000000│
│  │          │號住處附│（販賣所得5百 │      │面，而當場交付前揭數量及金額之第│六一一號，含電話號│
│  │          │近巷弄內│元）。        │      │一級毒品海洛因。                │碼00000000│
│  │          │        │              │      │                                │四二號之SIM壹片） │
│  │          │        │              │      │                                │沒收；未扣案之販賣│
│  │          │        │              │      │                                │第一級毒品所得新臺│
│  │          │        │              │      │                                │幣伍佰元均沒收，如│
│  │          │        │              │      │                                │全部或一部不能沒收│
│  │          │        │              │      │                                │時，以其財產抵償之│
│  │          │        │              │      │                                │。                │
├─┼─────┼────┼───────┼───┼────────────────┼─────────┤
│ 2│97年 6月15│同上    │同上          │同上  │同上                            │扣案之摩托羅拉牌三│
│  │日        │        │              │      │                                │八八C型行動電話壹 │
│  │          │        │              │      │                                │具（機序號：三五○│
│  │          │        │              │      │                                │000000000│
│  │          │        │              │      │                                │六一一號，含電話號│
│  │          │        │              │      │                                │碼00000000│
│  │          │        │              │      │                                │四二號之SIM壹片） │
│  │          │        │              │      │                                │沒收；未扣案之販賣│
│  │          │        │              │      │                                │第一級毒品所得新臺│
│  │          │        │              │      │                                │幣伍佰元均沒收，如│
│  │          │        │              │      │                                │全部或一部不能沒收│
│  │          │        │              │      │                                │時，以其財產抵償之│
│  │          │        │              │      │                                │。                │
├─┼─────┼────┼───────┼───┼────────────────┼─────────┤
│ 3│97年 6月上│被告位在│價格 1千元之第│丙○○│丙○○以其持用之0000000000號行動│扣案之摩托羅拉牌三│
│  │旬某日    │臺南縣新│一級毒品海洛因│      │電話撥打甲○○所持用之0000000000│八八C型行動電話壹 │
│  │          │營市中山│（販賣所得1千 │      │號行動電話，表示欲購買第一級毒品│具（機序號：三五○│
│  │          │路161之2│元）。        │      │海洛因，經甲○○應允後，雙方於電│000000000│
│  │          │號住處樓│              │      │話中相約於前揭地點見面，而當場交│六一一號，含電話號│
│  │          │下      │              │      │付前揭數量及金額之第一級毒品海洛│碼00000000│
│  │          │        │              │      │因。                            │四二號之SIM壹片） │
│  │          │        │              │      │                                │沒收；未扣案之販賣│
│  │          │        │              │      │                                │第一級毒品所得新臺│
│  │          │        │              │      │                                │幣壹仟元均沒收，如│
│  │          │        │              │      │                                │全部或一部不能沒收│
│  │          │        │              │      │                                │時，以其財產抵償之│
│  │          │        │              │      │                                │。                │
├─┼─────┼────┼───────┼───┼────────────────┼─────────┤
│ 4│97年 6月19│被告位在│第一級毒品海洛│戊○○│戊○○分別以其家中使用之 0000000│扣案之摩托羅拉牌三│
│  │日下午 4時│臺南縣新│因1包，金額1千│      │號室內電話及其所使用之0000000000│八八C型行動電話壹 │
│  │50分許    │營市中山│元（販賣所得1 │      │號行動電話撥打甲○○所持用之0930│具（機序號：三五○│
│  │          │路161之2│千元）。      │      │315942號行動電話，表示欲購買第一│000000000│
│  │          │號住處樓│              │      │級毒品海洛因，經甲○○應允後，雙│六一一號，含電話號│
│  │          │下      │              │      │方於電話中相約於前揭地點見面，而│碼00000000│
│  │          │        │              │      │當場交付前揭數量及金額之第一級毒│四二號之SIM壹片） │
│  │          │        │              │      │品海洛因。                      │沒收；未扣案之販賣│
│  │          │        │              │      │                                │第一級毒品所得新臺│
│  │          │        │              │      │                                │幣壹仟元均沒收，如│
│  │          │        │              │      │                                │全部或一部不能沒收│
│  │          │        │              │      │                                │時，以其財產抵償之│
│  │          │        │              │      │                                │。                │
├─┼─────┼────┼───────┼───┼────────────────┼─────────┤
│ 5│97年 6月21│同上    │同上          │同上  │戊○○以其所使用之0000000000號行│扣案之摩托羅拉牌三│
│  │日晚間 6時│        │              │      │動電話撥打甲○○所持用之00000000│八八C型行動電話壹 │
│  │許        │        │              │      │42號行動電話，表示欲購買第一級毒│具（機序號：三五○│
│  │          │        │              │      │品海洛因，經甲○○應允後，雙方於│000000000│
│  │          │        │              │      │電話中相約於前揭地點見面，而當場│六一一號，含電話號│
│  │          │        │              │      │交付前揭數量及金額之第一級毒品海│碼00000000│
│  │          │        │              │      │洛因。                          │四二號之SIM壹片） │
│  │          │        │              │      │                                │沒收；未扣案之販賣│
│  │          │        │              │      │                                │第一級毒品所得新臺│
│  │          │        │              │      │                                │幣壹仟元均沒收，如│
│  │          │        │              │      │                                │全部或一部不能沒收│
│  │          │        │              │      │                                │時，以其財產抵償之│
│  │          │        │              │      │                                │。                │
├─┼─────┼────┼───────┼───┼────────────────┼─────────┤
│ 6│97年 6月22│行政院衛│第一級毒品海洛│丙○○│丙○○因前往行政院衛生署新營醫院│未扣案之販賣第一級│
│  │日上午 9時│生署新營│因2小包，金額1│      │進行美沙酮戒癮治療，欲離開時，在│毒品所得新臺幣壹仟│
│  │25分許    │醫院門口│千元（販賣所得│      │醫院門口遇見甲○○，甲○○乃向其│元均沒收，如全部或│
│  │          │附近    │1千元）。     │      │兜售第一級毒品海洛因，丙○○表示│一部不能沒收時，以│
│  │          │        │              │      │願意購買，雙方乃當場交付前揭金額│其財產抵償之。    │
│  │          │        │              │      │及數量之第一級毒品海洛因。      │                  │
└─┴─────┴────┴───────┴───┴────────────────┴─────────┘


司法院資訊處製作；財團法人民間司法改革基金會備份。
